臺灣桃園地方法院裁定
110年度桃秩字第118號
移送機關  內政部警政署航空警察局
被移送人  NGUYEN THANH HIEU（中文名：阮青孝）



上列被移送人因違反社會秩序維護法案件，經移送機關以中華民
國110年10月19日航警刑字第1100036053號移送書移送審理，本
院裁定如下：
    主      文
NGUYEN THANH HIEU攜帶經主管機關公告查禁之器械，處罰鍰新
臺幣參仟元。
扣案之伸縮警棍壹支沒入。
    事實及理由
一、移送意旨略以：被移送人於民國110 年9 月25日欲搭乘越班
    機出境，於臺灣桃園國際機場第一航廈遭內政部警政署（下
    稱警政署）航空警察局（下稱航警局）安全檢查大隊（下稱
    安檢大隊）警員查獲所攜帶之行李（下稱系爭行李）內有伸
    縮警棍1支（下稱系爭警棍），被移送人未獲許可攜帶系爭
    警棍，已違反社會秩序維護法（下稱社維法）第63條第1 項
    第8 款規定，移送本院裁罰等語。
二、本院之認定：
　㈠按製造、運輸、販賣、攜帶或公然陳列經主管機關公告查禁
    之器械者，處3日以下拘留或新臺幣3萬元以下罰鍰，社會秩
    序維護法第63條第1項第8款定有明文。警察人員執行職務時
    ，所用警械為棍、刀、槍及其他經核定之器械。警械之種類
    及規格，由行政院定之。警械非經內政部或其授權之警察機
    關許可，不得定製、售賣或持有，違者由警察機關沒入，但
    法律另有規定者，從其規定，警械使用條例第1條第1項、第
    3項、第14條第1項定有明文。規格表之器械，非經許可不得
    製造、運輸、販賣、攜帶或公然陳列，如有違反依法處罰，
    業經內政部於81年4月29日台內警字第0000000號公告生效，
    有警政署81年5月22日（81）警署行字第34517號函可佐，則
    規格表所示之警棍即為社會秩序維護法第63條第1項第8款所
    稱主管機關公告查禁之器械。
　㈡經查，被移送人攜帶之系爭行李內於上開時地遭查獲系爭警
    棍等情，為被移送人所不爭執（見本院卷第3頁），並有安
    檢大隊扣押筆錄、扣押物品目錄表及照片等證據附卷可參（
    見本院卷第6至12頁），復有系爭警棍扣案可佐。另系爭警
    棍經警政署鑑定屬警察機關配備警械種類及規格表（下稱規
    格表）所示警棍類中鋼（鐵）質伸縮警棍等情，有警政署11
    0年10月5日警署行字第1100140518號函附卷可參（見本院卷
    第13頁），上開事實首堪認定。
　㈢被移送人於警詢時辯稱：整理行李時忘記把系爭警棍拿出來
    云云（見本院卷第3頁），惟出國行李內不得放置違法物品
    ，且行李超重將遭航空公司收取超重行李費，此應為具有一
    般日常生活經驗之成年人所得知悉，故一般人在行李內僅會
    放置必要之物品，且確認再三，因此，被告對其攜帶至機場
    之行李內放置具有一定體積及重量之系爭警棍不可能不知，
    被告顯係欲將系爭警棍攜帶出境甚明，被移送人上開所辯自
    不足採。
  ㈣被移送人辯稱其不知攜帶系爭警棍違反社會秩序維護法云云
    （見本院卷第3頁），然按除有正當理由而無法避免者外，
    不得因不知法律而免除刑事責任。但按其情節，得減輕其刑
    ，為刑法第16條明文，基於舉重明輕法理，違反刑法之規定
    尚不得以不知法律推卸刑責，則違反處罰較輕之行政罰，自
    亦不得以不知法令為由主張卸責，從而，被移送人自不得以
    不知上開處理規定而免責。核被移送人所為，係違反社會秩
    序維護法第63條第1項第8款攜帶經主管機關公告查禁之器械
    之行為，應依法論處，爰以行為人之責任為基礎，審酌被移
    送人違反本法之手段、目的、違反義務之程度及上開違序行
    為所生之危害，量處如主文所示之處罰。
三、按查禁物沒入之，且與其他處罰併宣告之，為社會秩序維護
    法第22條第1項第2款、第23條本文所明定。經查，系爭警棍
    為查禁物，爰依上開規定宣告沒入之。
四、據上論斷，依社會秩序維護法第45條第1 項、第63條第1 項
    第8 款、第22條第1 項第2 款、第23條本文，裁定如主文。
中　　華　　民　　國　　110 　年　　12　　月　　14　　日
                  桃園簡易庭  法  官  張明宏
以上正本證明與原本無異。                    
如不服本裁定，應於送達後5 日內，向本院提出抗告狀並表明抗
告理由（須附繕本）。
中　　華　　民　　國　　110 　年　　12　　月　　14　　日
                              書記官  石曉芸
附錄法條：
社會秩序維護法第63條第1項第8款
有左列各款行為之一者，處3日以下拘留或新臺幣3萬元以下罰鍰
：
八、製造、運輸、販賣、攜帶或公然陳列經主管機關公告查禁之器械者。